【裁判字號】    94,簡上,220
【裁判日期】    950816
【裁判案由】    侵權行為損害賠償
【裁判全文】
臺灣板橋地方法院民事判決             94年度簡上字第220號
上  訴  人  丁○○
被 上訴 人  友聯產物保險股份有限公司
法定代理人  甲○○
訴訟代理人  戊○○
            己○○
            乙○○
上列當事人間因侵權行為損害賠償事件，上訴人對於民國94年9
月23日本院板橋簡易庭94年度板簡字第1443號第一審判決提起上
訴，本院於民國95年8月2日言詞辯論終結，判決如下：
    主  文
原判決關於命上訴人給付超過新臺幣陸萬柒仟陸佰參拾玖元及其
利息部分，及該部分假執行之宣告，暨訴訟費用之裁判均廢棄。
上開廢棄部分，被上訴人在第一審之訴駁回。
其餘上訴駁回。
第一、二審訴訟費用由上訴人負擔十分之七，餘由被上訴人負擔
。
    事實及理由
一、被上訴人主張：上訴人於民國93年12月18日，騎乘車號JB7-
    718 號重型機車，行經臺北市○○路與和平西路口，因闖紅
    燈而撞擊被上訴人所承保為訴外人私立傑立托兒所所有，由
    訴外人丙○○所駕駛之車號7336-DK 號自用小客車（應係自
    用小客貨車），經臺北市警察大隊中山二分隊處理在案，上
    訴人應負全部肇事責任。該受損車經送帝富汽車有限公司（
    下稱帝富公司）新店溪園廠及鑫晟汽車有限公司（下稱鑫晟
    公司）估修，其中鈑金新臺幣（下同）9,000 元、漆價11,4
    40元、零件136,920元、扣除自負額3,000元後，合計修理費
    用154,360 元。業經被上訴人本於保險責任賠付完畢，並依
    保險法第53條第1 項之規定取得代位求償權，上訴人應賠償
    被上訴人經折舊後之金額92,724元（被上訴人起訴後，將訴
    之聲明所請求之金額由154,360 元減縮為92,724元）等語（
    被上訴人於原審聲明：上訴人應給付原告92,724元，及自起
    訴狀繕本送達被告翌日起至清償日止，按年息分之五計算之
    利息。原審判決：上訴人應給付被上訴人92,724元及自94年
    4月2日起至清償日止，按年息百分之五計算之利息。本判決
    得假執行。但上訴人如以92,724元為被上訴人預供擔保，得
    免為假執行。上訴人聲明不服提起上訴。）。併為答辯聲明
    ：駁回上訴。
二、上訴人則以：
  (一)上訴人未闖紅燈，與丙○○有和解並賠償上訴人之損害，丙
    ○○說車損部分各自處理，汽車僅保險桿損害，損害沒有那
    麼多。上訴人是被撞到，上訴人現在全身都是傷，現被兒子
    扶養，還遭起訴，叫上訴人賠錢，上訴人沒有錢，只有前保
    險桿受損，不需要鈑金，全部換新的也不用那麼多錢。上訴
    人的手因車禍後不能動，上訴人現在是殘障，無法工作賺錢
    ，上訴人名下沒有財產，還要去貸款來醫手，上訴人的兒子
    在幫人家送貨，上訴人的先生是臨時工，有時有工作，有時
    沒有工作。
  (二)被保險人是托兒所，丙○○與上訴人丁○○是車禍的兩造，
    丙○○是托兒所的受僱人，所以適用53條第2 項保險公司沒
    有代位請求權。上訴人不否認闖紅燈，但丙○○是搶黃燈、
    超速現場沒有煞車痕跡，才造成上訴人嚴重的傷害，丙○○
    與有過失。丙○○部分沒有鑑定，這件沒有刑案，以35萬元
    和解，保險公司來告我們才知道有問題，我們沒有拿到鑑定
    書，當時講好車子是各自負擔，我們只要付35萬元刑事、民
    事都要和解。車子的修繕並非必要等語，資為抗辯。併為上
    訴聲明：(一)原判決廢棄。(二)被上訴人在第一審之訴駁回。
三、兩造均不爭執之事實：
  (一)上訴人於93年12月18日，騎乘車號JB7-718 號重型機車，行
    經臺北市○○路與和平西路口時，因闖紅燈而與被上訴人所
    承保為訴外人私立傑立托兒所所有，由訴外人丙○○所駕駛
    之車號7336-DK 號自用小客貨車發生撞擊，上訴人因而受傷
    ，丙○○所駕駛之上開自用小客貨車亦因而受損（見本院卷
    第26至27頁）。
  (二)臺北市○○○○○道路交通事故調查卷宗之卷內資料為真正
    （見本院卷第27頁）。
  (三)上訴人與丙○○於94年4月13日和解，由丙○○賠償上訴人3
    5 萬元。和解是在被上訴人賠償（車損）之後的事情（見本
    院卷第24頁、原審卷第46頁）。
四、被上訴人主張之上開事實，已據其提出與所述相符之友聯產
    物保險股份有限公司汽車險賠案肇事紀錄單、理賠申請書、
    行車執照、估價單、統一發票、自用汽車保險單條款（見原
    審卷第6 至13頁、本院卷第34至35頁）為證，復據證人陳朝
    明於警訊中證稱：上述時間我車沿中華路2 段北向南最內側
    ，行駛至和平西路口時，發現一重機車忽然沿和平西路西向
    東，闖紅燈駛入該路口，我乃隨即急剎避開該重機JB7-718
    ，未料就在同時該重機車右側車身隨即被沿與我對向駛來之
    自小客貨7336-DK 的前保（險）桿撞及而肇事，．．．等語
    （見本院卷第65頁），且上訴人亦於警訊中陳稱：．．．當
    我車行駛至中華路口時，我車行向即將變綠燈，但尚未變綠
    燈，我乃搶先起駛欲通過該路口，未料當我車行至肇事點，
    只感覺我車被他車撞及後，我即不省人事．．．等語（見本
    院卷第64頁），本件事故經原審將相關肇事資料送請臺北市
    車輛行車事故鑑定委員會鑑定結果，亦認上訴人騎乘JB7-71
    8 號普通重型機車：闖紅燈，丙○○駕駛7336-DK 號自小客
    貨車：（無肇事因素），有94年8 月19日北鑑審字第094302
    68400 號函所附鑑定意見書附卷可稽（見原審卷第38至39頁
    ），並經本院調閱臺北市○○○○○道路交通事故調查卷宗
    （見本院卷第56至75頁）查明屬實，且上訴人對於臺北市○
    ○○○○道路交通事故調查卷宗之卷內資料為真正及上訴人
    於93年12月18日，騎乘車號JB7-718 號重型機車，行經臺北
    市○○路與和平西路口時，因闖紅燈而與被上訴人所承保為
    訴外人私立傑立托兒所所有，由訴外人丙○○所駕駛之車號
    7336-DK 號自用小客貨車發生撞擊，上訴人因而受傷，丙○
    ○所駕駛之上開自用小客貨車亦因而受損，及上訴人與丙○
    ○於94年4 月13日和解，由丙○○賠償上訴人35萬元。和解
    是在被上訴人賠償（車損）之後的事情等事實，亦不爭執，
    堪信為真。
五、上訴人雖辯稱如上。惟查：
  (一)按民事訴訟如係由原告主張權利者，應先由原告負舉證之責
    ，若原告先不能舉證，以證實自己主張之事實為真實，則被
    告就其抗辯事實即令不能舉證，或其所舉證據尚有疵累，亦
    應駁回原告之請求。又請求履行債務之訴，除被告自認原告
    所主張債權發生原因之事實外，應先由原告就其主張此項事
    實，負舉證之責任，必須證明其為真實後，被告於其抗辯事
    實，始應負證明之責任，此為舉證責任分擔之原則（最高法
    院17年上字第917 號、43年臺上字第377 號判例意旨參照）
    。本件車禍係因上訴人騎乘JB7-718 號普通重型機車，闖紅
    燈所致，丙○○駕駛7336-DK 號自小客貨車，並無肇事因素
    等情，其證據已如前述。則依上開說明，上訴人就其抗辯：
    上訴人未闖紅燈，丙○○是搶黃燈、超速現場沒有煞車痕跡
    ，才造成上訴人嚴重的傷害，丙○○與有過失。丙○○部分
    沒有鑑定等語，自應就此積極有利之事實負舉證責任。惟依
    上訴人所提出之上訴人與丙○○間之合解書（見本院卷第2
    4 頁），縱然載明「上訴人同意放棄民事與刑事訴權」等語
    ，亦不足據以認定丙○○有何過失責任，此外，上訴人復未
    能舉證以實其說。是上訴人此部分之抗辯，即乏依據，尚無
    足取。
  (二)按「因故意或過失，不法侵害他人之權利者，負損害賠償責
    任。」、「汽車、機車或其他非依軌道行駛之動力車輛，在
    使用中加損害於他人者，駕駛人應賠償因此所生之損害。」
    、「被保險人因保險人應負保險責任之損失發生，而對於第
    三人有損失賠償請求權者，保險人得於給付賠償金額後，代
    位行使被保險人對於第三人之請求權；但其所請求之數額，
    以不逾賠償金額為限。前項第三人為被保險人之家屬或受僱
    人時，保險人無代位請求權。但損失係由其故意所致者，不
    在此限。」，民法第184條第1項前段、第191條之2前段及保
    險法第53條分別定有明文。被上訴人主張：本件車禍係因上
    訴人闖紅燈，過失撞及被上訴人所承保為訴外人私立傑立托
    兒所所有，由訴外人丙○○所駕駛之車號7336-DK 號自用小
    客貨車，且上訴人之侵權行為與被上訴人所承保之上開車輛
    受損間有相當因果關係等情，已如前述，且為上訴人所不爭
    執，是上訴人應負賠償責任。又保險代位係法定債權移轉，
    上訴人既自承其與丙○○成立和解係在被上訴人保險理賠之
    後（見原審卷第46頁），則不論案外人丙○○有無同意車損
    自理，均不影響被上訴人於理賠時已取得之權利。故被上訴
    人代位請求上訴人賠償修車費及法定遲延利息，即無不合。
    又本件係由被上訴人代位行使被保險人（私立傑立托兒所）
    對於第三人（即上訴人）之賠償修車費及法定遲延利息請求
    權，並非對於丙○○求償，則被上訴人之代位請求權與「丙
    ○○是托兒所的受僱人」無涉，且本件車禍丙○○並無肇事
    因素，沒有過失責任等情，已如前述。是上訴人辯稱：被保
    險人是托兒所，丙○○與上訴人是車禍的兩造，丙○○是托
    兒所的受僱人，所以適用53條第2 項保險公司沒有代位請求
    權等語，亦乏依據，尚無可採。
  (三)按「負損害賠償責任者，除法律另有規定或契約另有訂定外
    ，應回復他方損害發生前之原狀。因回復原狀而應給付金錢
    者，自損害發生時起，加給利息。第1 項情形，債權人得請
    求支付回復原狀所必要之費用，以代回復原狀。」，民法第
    213 條定有明文。是被上訴人代位請求上訴人支付該機車回
    復原狀所必要之費用即修復費用，即屬有據。惟修復補強費
    用計算回復原狀之金額，應扣除折舊（最高法院77年度第 9
    次民事庭會議決議參照）。查私立傑立托兒所所有之上開自
    用小客貨車，因本件事故受損計支出修復費用154,360 元（
    含零件費用133,960 元及工資20,400元）等情，固據被上訴
    人提出友聯產物保險股份有限公司汽車險賠案肇事紀錄單、
    理賠申請書、行車執照、估價單、統一發票（見原審卷第6
    至13 頁 、本院卷第111 至114 頁）為證，惟查，依上開車
    輛事故發生時由警方在事故現場所拍攝之照片（見本院卷第
    73至74頁）觀之，其左右側之前車燈均未毀損，是被上訴人
    代位請求左、右大燈之修復費用（即零件費用50,440元、工
    資費用600 元，見原審卷第9 、11頁），即無必要，應予剔
    除，故認上開車輛之修復費用，其零件費用應以83,520元及
    工資費用應以19,800元為必要。上開車輛係92年10月出廠，
    有被上訴人提出之行車執照（見原審卷第8 頁）附卷可稽，
    自92年10月15日算至93年12月18日本件車禍發生時，上開車
    輛使用期間已有1 年2 月3 日，則其零件部分，依一般社會
    通念，會因時間而產生價值之貶損，應予折舊。依營利事業
    所得稅結算申報查核準則第95條第8 項規定，提列折舊以年
    為計算單位，其使用期間未滿1 年者，按實際使用月數相當
    於全年之比例計算之，不滿1 月者，以月計。又依行政院公
    佈之固定資產耐用年限數表及固定資產折舊率表，以定率遞
    減法計算之，上開車輛之耐用年數為5 年，每年折舊千分之
    369 ，則被上訴人就零件部分得代位請求之金額應為47,839
    元【第一年折舊83,520X0.369=30,819 ，元以下四捨五入，
    下同，第二年折舊（83,520-30,819）X0.369X3/12=4,862，
    83,520-（30,819＋4,862）=47,839】，連同工資19,800 元
    ，被上訴人得請求上開車輛之回復原狀費用，應為67,639元
    （47,839+19,800=67,639）。是被上訴人請求上開車輛之回
    復原狀費用67,639元及自起訴狀繕本送達之翌日即94年4 月
    2 日起至清償日止，按年息百分之五計算之利息，即屬有據
    ，應予准許。逾此部分之請求，即乏依據，應予駁回。
六、從而，被上訴人依侵權行為及保險代位之法律關係，請求上
    訴人給付上開車輛之回復原狀費用67,639元及自起訴狀繕本
    送達之翌日即94年4 月2 日起至清償日止，按年息百分之五
    計算之利息，為有理由，應予准許。逾此部分之請求，為無
    理由，應予駁回。又上開應准許部分，原審係適用簡易程序
    所為上訴人敗訴之判決，應依職權宣告假執行，並得依職權
    宣告上訴人預供相當擔保金額而免為假執行。至於被上訴人
    敗訴部分，原審不得依職權宣告假執行。原審就超過上開應
    准許部分，未將上開車輛左、右大燈之修復費用（即零件費
    用50,440元、工資費用600 元），予以剔除，及就其零件費
    用及工資費用之認定與事實未合，均屬有誤。上訴意旨就此
    部分指摘原判決不當，求予廢棄改判，為有理由，原判決此
    部分應予廢棄，爰由本院改判如主文第二項所示。至於上開
    應准許部分，原審判命上訴人給付，並為假執行之宣告及命
    上訴人預供相當擔保金額而免為假執行，核無違誤，上訴意
    旨，就此部分，仍執陳詞，指摘原判決不當，求予廢棄改判
    ，為無理由，應予駁回。
七、本件事證已臻明確，兩造其餘攻擊、防禦方法及舉證，經本
    院審酌後，認對於判決結果均無影響，爰不一一論述，併此
    指明。
據上論結，本件上訴一部為有理由、一部為無理由，依民事訴訟
法第436條之1第3項、第450條、第449條第1項、第79條，判決如
主文。
中    華    民    國    95    年    8     月    16    日
                  民事第一庭    審判長法  官  李世貴
                                      法  官  陳翠琪
                                      法  官  楊千儀
以上正本證明與原本無異。
本判決不得上訴。
中    華    民    國    95    年    8     月    16    日
                                      書記官  簡青根


司法院資訊處製作；財團法人民間司法改革基金會備份。
